行　政　法　院　判　決　　　　　　　　　　　　　　八十七年度判字第八二三號
　　原　　　告　台灣嬌娃有限公司
　　代　表　人　甲○○
　　被　　　告　經濟部中央標準局
右當事人間因商標評定事件，原告不服行政院中華民國八十六年十一月二十日台八十
六訴字第四四八二八號再訴願決定，提起行政訴訟，本院判決如左︰
　　主  文
原告之訴駁回。
　　事  實
緣原告於民國七十一年九月二十九日以「史奴比及圖」商標，指定使用於當時商標法
施行細則第二十七條第一類之各種藥品及醫療補助品（如奶瓶、奶嘴等）商品申請註
冊，經被告審查核准，列為註冊第二○五四五七號商標，並申准延展專用期間自八十
二年三月一日起至九十二年二月二十八日止。嗣關係人美商．聯合圖片企業公司以系
爭商標有違延展註冊時商標法第三十七條第一項第六款及第七款之規定，對之申請評
定。案經被告為申請不成立之評決。關係人提起訴願，經遭駁回，訴經行政院台八十
五訴字第三三三六七號再訴願決定將原決定及原處分均撤銷，由原處分機關另為適法
之處分。被告重為評決系爭第二○五四五七號「史奴比及圖」商標之延展註冊應作為
無效，發給中台評字第八五○五三七號商標評定書。原告不服，提起訴願及再訴願，
遞遭決定駁回，遂提起本件行政訴訟。茲摘兩造訴辯意旨如次：
原告起訴意旨及補充理由略謂：一、本案系爭「史奴比及圖」商標係指定使用於各種
藥品及醫療補助品（如奶瓶、奶嘴）等商品；而美商．聯合圖片企業公司係使用於貼
紙、紙製品、圖畫、照片、書籍等印刷品、兒童玩具、衣服等商品。二者之產製過程
、功能與銷售對象及市場均迥異不同，客觀上並無致使一般消費大眾對系爭商標所表
彰商品性質、品質或產製主體發生混淆誤認之虞。二、原告商標圖樣係由中文「史奴
比」及十五個心形圖呈三橫列所聯合組成，其中「心形圖」部分所佔之比例遠超過中
文部分，整體構圖具有獨特之意匠，與據以評定商標外文「SNOOPY」、「狗圖形」迥
然有別（至據以評定之註冊第二四八六○九號「史諾比」商標與註冊第二四八六一○
號「史努比」商標因遲至民國七十四年四月六日始由關係人受讓取得，遠在系爭商標
七十一年九月二十九日申請註冊之後，應不得列入比較），且二商標外觀上繁簡有別
，總括整體異時異地隔離通體觀察，自屬分別顯然，尚難謂構成近似。況被告據以評
定商標主要為外文「SNOOPY」及「卡通狗」圖形，至於中文「史努比」僅為關係人美
商‧聯合圖片企業公司在我國使用之中文譯名，尚難作為評定原告商標之論據。三、
原告自民國七十一年起即陸續以「史奴比」作為商標圖樣向被告申請註冊，並合法取
得下列商標專用權，如：註冊第二○○八八九號（第五十五類）、註冊第二○三二四
五號（第七類）、註冊第二○三五二七號（第四十六類）、註冊第二○四六七八號（
第二十四類）、註冊第二○五四五七號（第一類）、註冊第二一五○一七號（第三十
九類）、註冊第二一六四六五號（第四十一類）、註冊第二二一九七九號（第五十二
類）、註冊第二二二九三○號、註冊第二二七五八三號（第一類）、註冊第三二七三
六四號（第二十一類）、註冊第三二七四一二號（第二十三類）、註冊第三二八七一
三號（第二十類）、註冊第三二八九一○號（第十九類）、註冊第三三二八八一號（
第二十七類）、註冊第四○一○二六號（第三十七類）、註冊第四○四八一一號（第
七類）、註冊第四○八五三三號（第六十八類）、註冊第四○八八八五號（第三十九
類）、註冊第四一一五一一號（第六類）、註冊第四一二八一○號（第二十二類）、
註冊第四一五一八五號（第四十五類）、註冊第四二三六五七號（第三十八類）、註
冊第四二八三九一號（第一類）、註冊第四二九九二七號（第九十五類）、註冊第四
三二三○六號（第八類）等三十餘件商標。是原告註冊及使用「史奴比」商標已有十
五年悠久歷史，與據以評定商標併存使用多年，被告及消費者並未認原告商標圖樣有
致消費者對其產製者產生混同誤認之虞，而為核駁之處分，或造成誤購之虞。況前揭
商標經被告核准延展註冊者，亦所在多有，詎被告未就全盤詳加審究，斷然評決系爭
商標之延展註冊為無效，其先後認事用法顯然有欠一貫，自難昭人折服。四、原告以
「史奴比」作為商標圖樣在大陸申請註冊，亦均分別獲准列為註冊第五○七六六三號
（第十類）、註冊第五○九六四一號（第五類）、註冊第五五二三七六號（第三類）
、註冊第五五四九三五號（第二十五類）、註冊第五五五○○五號（第十六類）、註
冊第六○二○八九號（第二十一類）、註冊第六○二五四五號（第二十九類）、註冊
第六○三二九○號（第十二類）、註冊第六○三四一八號（第二十類）、註冊第六○
三四六九號（第二十八類）、註冊第六一三一五四號（第三十類）等商標，前揭商標
在大陸既能順利取得商標專用權，在國內被告卻反而為延展註冊應作為無效之處分，
商標主管機關之審查基準顯然有違常態，實令人費解。五、關係人美商‧聯合圖片企
業公司曾主張原告商標有欺罔公眾或致公眾誤信之虞，依修正前商標法第三十七條第
一項第六款之規定對審定第四○七○二八、四○八五三三號、四○八八八五號、四○
一○二六、四一一五一一、四○四八一一號、四一五一八五號等商標提出異議，所爭
議之商標與本案同係「史奴比」，經被告審查結果，認客觀上尚難謂有使一般消費者
對其商品來源或產製主體發生混淆誤認而予購買之虞，而分別為「異議不成立」之處
分。由該七件異議案足徵本案原告申請註冊之「史奴比及圖」商標應無違反修正前商
標法第三十七條第一項第六款之規定。另關係人對原告於大陸獲准註冊第六一三一五
四號商標，亦曾提出異議，經大陸國家工商行政管理局商標局裁定為「異議不成立」
。更足以證明原告商標圖樣上之「史奴比」尚不致使消費者對其產製者產生混同誤認
之虞。因此，被告對本案所為評決無效之處分，顯然與其一貫之審查基準及大陸商標
主管機關之認定標準不符。六、原告以「史奴比」商標標示於商品上表彰其商品，並
透過報章雜誌廣告等廣為宣傳，早已為國內一般消費者所熟知，此有原告於答辯書中
所檢送之各大報紙廣告、電廣告資料及「育兒生活」、「媽媽寶寶」、「零售市場
」、「家庭」、「嬰兒與母親」等國內知名雜誌廣告可資佐證，在國內已具有相當知
名度，應無庸置疑。進者，原告向來均以嬰兒用品之消費者為主要訴求對象，本件以
「史奴比及圖」作為商標圖樣，指定使用於奶瓶、奶嘴等商品申請註冊，自難謂有襲
用關係人美商‧聯合圖片企業公司商標之嫌，詎被告未審及此，率為評決無效之處分
，自難昭人折服。七、原告擁有「史奴比」商標已有多年悠久歷史，使用亦有相當時
日，其中註冊第二○○八八九號「史奴比及圖」、註冊第二○三二四五號「史奴比」
、註冊第二○三五二七號「史奴比及圖」、註冊第二○四六七八號「史奴比及圖」、
註冊第二○五四五七號「史奴比及圖」、註冊第二二七五八三號「史奴比及圖」及註
冊第四二八三九一號「史奴比及圖 SNB」等商標均已獲准延展註冊在案，消費者對該
商標之認識與信賴之程度已深，如今被告忽又認定「史奴比」有致消費者對其產製者
產生混同誤認之虞，此舉對於原告之既得權利實影響至鉅，是被告於審理本案之際，
應就國內市場交易實況，詳加審究，而不宜一味地偏袒外國商標，以免影響工商業之
正常發展，並維商標專用權設立之功能及安定性。又商標法第一條既已明定商標法立
法目的，旨在保障商標專用權人及消費者利益，促進工商企業正常發展，則被告對原
告註冊十餘年之「史奴比」商標，所為評決無效之處分一旦成立，無異是在打擊守法
之註冊權人，危害整體商標之安全性，破壞工商企業之正常發展。而合法註冊商標者
，必須隨時擔心其商標被評定無效，影響所及，合法註冊者仍有與仿冒者承擔同樣之
經營風險，自與商標法之立法意旨不符。因此，被告所為之處分，不僅未能考量兩造
商標是否真構成「足致消費者混淆不清」之程度，及企業經營之艱辛，率以保護外國
商標之心態，一再打擊國內合法取得註冊之優良廠商，則被告對原告投注大量廣告費
所造成數百萬元之財務損失，顯然已構成國家賠償法所定行政過失賠償責任。是故，
被告對註冊多年且具知名度之商標，一旦發生爭議，應放裁量空間，才能建立威信
。八、進者，商標圖樣有無本款規定之適用，應依其申請註冊當時之事實認定之，惟
兩商標若已併存使用多年，且各具知名度，原則上不適用本款之規定（被告商標手冊
第五十七頁參照）。原告使用「史奴比」商標已與據以評定商標併存我國消費市場多
年，各具知名度，一般消費者應當不難辨識，類此案例，有鈞院七十九年度判字第一
九九○號判決意旨可資佐證。況鈞院庭長、評事聯席會議曾決議，商標法中「商標有
致公眾誤信之虞，不得申請註冊」之規定，將大幅放解釋，亦即申請註冊商標之圖
樣，縱與已具相當知名度之他人商標相同或近似，只要指定使用之商品，在客觀上不
致使一般消費者誤認，即可申請註冊，例如：與某電器用品知名商標類似之商標，如
不指定使用於電器相關商品時，仍可獲准註冊登記。此項決議將對行政法院所有法庭
具有「約束力」，亦即類似案件均必須遵照決議內容辦理。另司法院資深法官亦稱，
鈞院上述決議，將影響被告之審核作業，嗣後將依照上述決議之方向去進行，否則，
被告所審核之結果，將被鈞院撤銷，請惠予併案參酌審理。九、原告所有「史奴比」
商標在國內已具相當知名度，為鈞院七十九年度判字第一○八六號判決理由欄所明
該商標，於台灣地區既具有相當知名度，並為國內一般消費者所熟知均見前述，則本
件商標圖樣與SNOOPY、史努比或史諾比等美商於國外使用之圖樣，顯無致公眾誤信之
虞，事理至明。原決定書以本件商標圖樣與美商之SNOOPY、史努比或史諾比等圖樣，
不無混同誤認之虞而為原告不利之認定，顯有不當。綜上所陳各項理由，足徵原告申
請註冊之「史奴比及圖」商標並無違反延展註冊時商標法第三十七條第一項第六款之
規定，敬祈鈞院惠予通盤查核審理，賜判決將本案之再訴願決定、訴願決定及原處分
均撤銷，並指示被告另為適法之處分等語。
被告答辯意旨略謂︰按商標專用期間申請延展註冊，有第三十七條第一項第一款至第
六款或第八款情形之一者，不予核准，為延展註冊時商標法第二十五條之一第一款所
規定。而商標圖樣有致公眾誤信之虞者，不得申請註冊，為同法第三十七條第一項第
六款後段所規定。所謂有致公眾誤信之虞，係指商標本身有使人誤認其所表彰之商品
性質、品質、產地或其為他人生產、製造、加工、揀選、批售、經紀而購買之虞而言
，復行政院台七十四經字第一八○六八號函准修正備查之商標有欺罔公眾或致公眾誤
信之虞審查基準二所明示，並不以被襲用之商標在我國註冊為要件，亦不以使用於同
一商品、同類商品或性質相同或近似之商品為限（參照本院八十一年度判字第一七六
四號、第一五三七號、八十二年度判字第六九○號等判決）。查系爭註冊第二○五四
五七號「史奴比及圖」商標圖樣，其主要部分之一之中文史奴比與據以評定之「SNOO
PY」、「SNOOPY及圖」、「史諾比」、「史努比」等商標圖樣上之外文SNOOPY、中文
史努比、史諾比，異時異地隔離觀察或連貫唱呼，其外觀、讀音相彷彿，不無混同誤
認之虞。本局以「SNOOPY」商標係關係人之前手首創於西元一九五○年，自西元一九
六九年起陸續於世界多國註冊，並自六十六年七月起於我國取得註冊第九○三三○號
「SNOOPY及圖」等商標專用權，而中文史奴比或史努比則為「SNOOPY」商標於我國使
用之中文譯名，早在系爭商標申請註冊及延展註冊前，關係人即以「SNOOPY」、「史
諾比」、「史努比」表彰其所產製之商品廣泛行銷國內外，已為一般商品購買者所熟
知，凡此有關係人檢送之報章雜誌廣告、商品型錄等證據資料影本可稽，其知名度並
經大院多件判決認明，是原告以中文史奴比作為系爭商標圖樣主要部分之一申請註冊
，有使人對其所表彰商品之來源產生混淆誤認之虞，有違延展註冊時商標法第三十七
條第一項第六款之規定，系爭第二○五四五七號「史奴比及圖」商標之延展註冊自應
作為無效。是本局所為之處分，並無不合，敬請核判等語。
　　理  由
按商標專用期間申請延展註冊，有第三十七條第一項第一款至第六款或第八款情形之
一者，不予核准，為延展註冊時商標法第二十五條之一第一款所明定，而商標圖樣有
致公眾誤信之虞者，不得申請註冊，為同法第三十七條第一項第六款後段所規定。所
謂有致公眾誤信之虞，係指商標本身有使人誤認其所表彰之商品性質、品質、產地或
其為他人生產、製造、加工、揀選、批售、經紀而購買之虞而言，並不以被襲用之商
標在我國註冊為要件，亦不以使用於同一商品、同類商品或性質相同或近似之商品為
限。本件原告於七十一年九月二十九日以「史奴比及圖」商標，指定使用於當時商標
法施行細則第二十七條第一類之各種藥品及醫療補助品（如奶瓶、奶嘴等）商品申請
註冊，經被告審查核准，列為註冊第二○五四五七號商標，並申准延展專用期間自八
十二年三月一日起至九十二年二月二十八日止。嗣關係人美商．聯合圖片企業公司以
系爭商標有違延展註冊時商標法第三十七條第一項第六款及第七款之規定，對之申請
評定。案經被告為申請不成立之評決。關係人提起訴願，經遭駁回，訴經行政院台八
十五訴字第三三三六七號再訴願決定將原決定及原處分均撤銷，由原處分機關另為適
法之處分。被告重為評決系爭第二○五四五七號「史奴比及圖」商標之延展註冊應作
為無效。原告不服，循序提起行政訴訟，主張：系爭商標與據以評定之商標所指定使
用之商品，產製過程、功能、與銷售對象，及市場均不相同，客觀上無使一般消費者
對系爭商標所表彰商品性質、品質或產製主體發生混淆誤認之虞。且二商標外觀上繁
簡有別，總括整體印象於異時異地隔離觀察，分別顯然，難謂構成近似。況原告自七
十一年起以「史奴比」作為商標圖樣向被告申請註冊，取得商標專用權，計有三十多
件，使用該商標前後十五年，與據以評定之商標併存多年，被告及消費者並未對系爭
商標之產製者產生混同誤認。且原告以相同之商標圖樣在大陸註冊，取得商標專用權
，關係人曾提出異議，經大陸國家工商行政管理局商標處裁定為「異議不成立」。乃
被告對本案作出評決無效之處分，與其一貫之審查基準之認定標準有異。而據以評定
之商標圖樣主要為外文「SNOOPY」及「卡通狗」，其中文「史努比」僅為關係人在我
國使用之中文譯名，尚難作為評定原告系爭商標無效之依據。被告未注意國內交易實
況，及維護商標專用權設立之功能及安定性，遽為不利於原告之處分，不無違誤等語
。查系爭註冊第二○五四五七號「史奴比及圖」商標圖樣如附圖一，其主要部分之一
之中文史奴比與據以評定之「SNOOPY」、「SNOOPY及圖」、「史諾比」、「史努比」
等商標圖樣（如附圖二）上之外文SNOOPY、中文史努比、史諾比，異時異地隔離觀察
或連貫唱呼，其外觀、讀音相彷彿，自有使一般消費者產生混同誤認之虞。原告雖謂
關係人之「史諾比」「史努比」商標，其獲准註冊在原告系爭商標之後，於系爭商標
註冊時，不過為「SNOOPY」及「卡通狗」之譯名而已，不得作為評定之依據云云。然
原告系爭商標圖樣上之中文「史奴比」三字，在中文上不具任何意義，而與據以評定
商標圖樣上外文「SNOOPY」之讀音相同。雖然原告系爭商標圖樣上中文「史奴比」係
利用據以評定商標圖樣之外文「SNOOPY」諧音，表現卡通狗之觀念而已，仍有使消費
者對於其所表彰之商品性質、品質、產地或其為他人生產、製造、加工、揀選、批售
、經紀產生誤認而購買之虞。原告所為系爭商標圖樣無致公眾誤信之虞之主張，自非
可採。至於原告以相同於系爭商標圖樣在大陸獲准註冊取得商標專用權，關係人曾提
出異議，已經大陸商標主管機關駁回乙節，縱然屬實，因大陸與我國法制各異，尚難
以此據為本案不得評定為無效之依據。另原告提出之本院七十九年度判字第一○八六
號判決並非本院判例，本無拘束本案之效力，且核屬他案，依商標案件個案審查原則
，亦難為原告有利之認定。被告為系爭商標之延展註冊應作為無效之評決，揆諸首揭
規定，洵無違誤；訴願及再訴願決定遞予維持，俱無不合。原告起訴意旨非有理由，
應予駁回。
據上論結，本件原告之訴為無理由。爰依行政訴訟法第二十六條後段，判決如主文。
中    華    民    國     八十七      年      四      月      三十       日
                    行 政 法 院 第 二 庭
                                審 判 長 評  事      黃  綠  星
                                         評  事      廖  政  雄
                                         評  事      徐  樹  海
                                         評  事      彭  鳳  至
                                         評  事      黃  合  文
右  正  本  證  明  與  原  本  無  異
                                         法院書記官  蘇  金  全
中    華    民    國     八十七      年      五      月       四        日
附圖一、        　　　　　附圖二、
~[G;H:\SCN\87\00000000.1;;800]
~[G;H:\SCN\87\00000000.2;1500;800]
